臺灣桃園地方法院刑事判決　　　　　　　　　　　　九十三年度交易字第三二八號
公訴人　臺灣桃園地方法院檢察署檢察官
被告　　丙○○　男　五十七歲.
上列被告因妨害公務等案件，經檢察官提起公訴（九十三年度偵
字第一四八三三號），本院判決如下：
    主  文
丙○○服用酒類，不能安全駕駛動力交通工具而駕駛，處有期徒
刑陸月，如易科罰金，以佰元折算壹日；又連續於公務員依法
執行職務時，當場侮辱，處有期徒刑月，如易科罰金，以佰
元折算壹日；又連續對於公務員依法執行職務時，施強暴，處有
期徒刑伍月，如易科罰金，以佰元折算壹日。應執行有期徒刑
壹年，如易科罰金，以佰元折算壹日。
    事  實
一、丙○○明知酒後不能駕車，且其前曾二度因酒後駕車遭警開
    單告發（尚未達構成公共危險罪之程度），竟不知警惕。猶
    於民國九十三年九月十一日十八時許，在桃園縣大溪鎮友人
    家中與友人一起飲酒，於同日二十一時許結束，已達不能安
    全駕駛動力交通工具之程度，竟於飲酒後駕駛動力交通工具
    車牌號碼Ｚ九─四五六二號小客車，沿介壽路由大溪往桃園
    方向行駛，欲返回其桃園縣平鎮市住處，於同日二十二時許
    ，行經大溪鎮○○路與忠泰路口，終因前揭時間飲用酒類之
    作用力繼續延伸導致意識不清，無法安全操控動力交通工具
    ，失控撞及介壽路中央分隔島肇事致受傷。桃園縣政府警察
    局大溪局圳頂派出所於接獲勤務指揮中心通報後，即刻派制
    服警員駕駛警用巡邏車趕往現場處理。丙○○明知到達現場
    員警甲○○、劉邦豪、朱至賢（起訴書誤載為丁○○）為依
    法處理交通事故勤務之公務員，於員警欲依法對之實施酒測
    及送醫，率予拒絕，員警乃依法於現場蒐證、測繪後，將丙○○帶回派出所。當甲○○警員依法對其實施酒測，仍予拒
    絕並表示其認識民意代表，甲○○仍表明依法實施酒測，引
    發丙○○不滿，竟基於侮辱概括犯意，不斷以「幹你娘、幹
    你娘雞巴」等有損員警尊嚴之三字經辱罵甲○○（公然侮辱
    個人部分未據告訴及起訴）。甲○○見狀，屈身自抽屜欲取
    出錄音機錄音時，丙○○見狀益增不滿，另基於妨害公務概
    括犯意，突自甲○○背後，踢擊依法執行職務之甲○○左腳
    （傷害部分未驗傷，亦未據告訴及起訴），以此強暴方式使
    甲○○無法繼續執行職務，並以前開穢語辱罵甲○○，嗣經
    在場員警合力制服。員警因見丙○○車禍受傷，右耳血流不
    止，甲○○與其同事丁○○警員乃依法強制將其送往陸軍桃
    園總醫院就醫並對之抽血檢測其酒精濃度，詎丙○○承前妨
    害公務犯意，復踢擊依法執行職務甲○○大腿，以此強暴方
    式使甲○○無法繼續執行職務。並承前侮辱犯意，再以「幹
    你娘、幹你娘雞巴」等穢語辱罵甲○○。嗣丙○○經醫院抽
    血檢測，發現其血液中酒精高達三八五‧一三MG／DL（換算
    酒精呼氣濃度為一‧七九MG／L）。
二、案經桃園縣政府警察局大溪分局報告臺灣桃園地方法院檢察
    署檢察官偵查起訴。
    理  由
一、公共危險部分：
    訊據被告丙○○於警訊中坦承於前揭時、地，其飲酒後駕車
    肇事，經警送醫治療並抽血檢測，測得其血液中酒精濃度高
    達三八五‧一三MG／DL（換算酒精呼氣濃度為一‧七九MG／
    L）而 查獲等情，且有國軍桃園總醫院生化檢驗報告單檢測
    單一紙顯示其血液中酒精高達三八五‧一三MG／DL情形可佐
    。而依警員所製作之測試觀察紀錄表所載：被告查獲後有出
    入車門困難，查獲、測試或訊問過程有語無倫次、含糊不清
    、多話、泥醉、胡言亂語、眼睛充血、酒味濃烈跡象，顯然
    無法安全駕駛情形。依交通部運輸研究所九十年九月二十四
    日運安字第九００００五八五四號函所載呼氣中酒精濃度每
    公升含量為０．二五毫克，即相當於血液中酒精濃度（ＢＡ
    Ｃ）百分之０．０五，且依該函所附該所七十九年「駕駛人
    行為反應之研究－酒醉駕車對駕駛行為之分析研究」指出：
    ＢＡＣ達百分之０．０三至百分之０．０五時，對駕駛能
    力之影響為：多數駕駛人心境逐漸變幻不定，視覺與反應靈
    敏性減弱，對速度及距離的判斷力差。對心理行為之影響為
    ：觀察力逐漸欠缺，心情漸趨輕鬆，自信心增加，多話，精
    神狀態處於陶醉感。ＢＡＣ到達百分之０．０五至百分之
    ０．０八時，對駕駛能力之影響為：反應遲鈍，駕駛能力受
    損，遲而不決或決而不行。對心理行為之影響為：情緒鬆弛
    ，感情與行為趨向誇張，肌肉不協調，精神處於興奮狀態。
    ＢＡＣ到達百分之０．０八至百分之０．一五時，對駕駛
    能力之影響為：判斷力嚴重受到影響，體能與精神協調受損
    ，駕駛之體能困難增加。對心理行為之影響為：產生情緒異
    常現象，步伐不平穩，言語不清，反應惡劣，記憶及判斷力
    受損，精神處於錯亂狀態。超過百分之０．一五時，對駕
    駛能力之影響為：視線搖晃，駕駛已進入恍惚狀態，判斷及
    理解遭到扭曲，駕駛不穩定。對心理行為之影響為：意識不
    明，嘔吐，站、走及講話困難，責任感喪失，精神處於麻痺
    狀態。超過百分之０．五時，對駕駛人能力之影響為：無
    法開車。對心理行為之影響為：爛醉如泥，失去知覺可能致
    死，精神處於昏睡狀態。本件被告經醫院抽血檢測，發現其
    血液中酒精濃度高達三八五‧一三MG／DL（換算酒精呼氣濃
    度為一‧七九MG／L）。 依上開說明，其視線、判斷、理解
    能力等均受到相當程度之影響而減退，駕駛能力呈不穩定狀
    態。參酌被告查獲後有出入車門困難，查獲、測試或訊問過
    程有語無倫次、含糊不清、多話、泥醉、胡言亂語、眼睛充
    血、酒味濃烈跡象，顯然無法安全駕駛情形。而被告酒後不
    能安全操控動力交通工具，因而在上開時地，失控撞及介壽
    路中央分隔島肇事，亦有警製道路交通事故現場圖、道路交
    通事調查報告表（一）、（二）各一紙及現場照片二張。益
    見被告當時確已達於不能安全駕駛動力交通工具程度，而仍
    駕車。事證已經明確，被告此部分犯行，堪予認定。
二、妨害公務部分：
（一）訊據被告丙○○固坦承有酒後駕車之事實，惟矢口否認有
      侮辱公務員及妨害公務之犯行，並辯稱：當時伊已喝醉，
      不知發生何事云云，惟查被告於警員執行勤務時，於上述
      時、地，有前揭出言侮辱並以腳踢擊警員甲○○之情事，
      業據證人即承辦警員甲○○於本院審理證述明確在卷（見
      本院卷第三八至第四二頁）。核與另一目擊證人丁○○警
      員於本院行交互詰問時結證稱：「（九十三年九月十一日
      晚上被告到你們派出所後發生何事？）我的同事甲○○帶
      被告進來派出所，被告當時講話很大聲，但是聽不清楚內
      容，當時我是坐在辦公室裡面，透過窗戶看到值班台發生
      的事情，我也看到我同事要跟他做酒測，他拒絕，接著我
      同事就走進來，我問他發生何事，他跟我說這是酒醉駕車
      ，對方在罵三字經，我同事要進來拿錄音機，當我同事在
      拿錄音機時，被告就從值班區域衝進我們辦公室，用腳踹
      我的同事。」、「（在醫院時看到什麼情形？）他（丙○○）拒絕就醫，而且在急診室內很大聲的講話，我們請他
      配合就醫，因為他的耳朵受傷了，但是他還是不願意就醫
      ，一直很大聲，後來就等他女兒來到現場，我跟他女兒說
      去規勸她爸爸，他女兒說一定要等他大姐（被告的大女兒
      ）來，才有辦法，我們就跟在場的女兒要大姐的電話，撥
      打電話問她已經到了什麼地方，之後我人到急診室的外面
      ，詢問他另外一個女兒，問她父親是否經常性的開車，另
      一個同事就與另一個女兒一直在急診室裡面規勸被告就醫
      ，不久，被告從急診室的椅子站起來，我的同事也站起來
      戒護他，不曉得為什麼被告忽然又一腳踹我的同事。」等
      情相符（見本院卷第四六、四七頁）。且稽之，證人甲○○警員對於被告公然侮辱其個人及傷害部分並未提出告訴
      ，顯見證人甲○○並無對被告不滿，而虛偽陳述動機，證
      人丁○○警員與被告夙無仇隙，當無構詞誣陷被告之必要
      ，而甘冒偽證重責。互核勾稽二位證人證詞相互吻合，應
      堪採信。此外，並有甲○○警員遭被告踢擊後，留有腳印
      之制服長褲照片二幀在卷足佐（見偵卷第十八頁）。
（二）被告雖辯稱：當時伊已喝醉，不知發生何事云云。惟查：
      被告經警帶回派出所時，當時尚有其他眾多警員在場，而
      被告卻單獨對欲對之實施酒測甲○○警員辱罵，並自背後
      對其踢擊。嗣經其他員警制服後，由甲○○與同事丁○○
      警員帶至上揭醫院就醫時，仍單獨辱罵甲○○並踢擊，而
      非漫無目標辱罵、攻擊其他在場員警，顯見被告當時能清
      楚辨認甲○○警員及區別其他員警甚明。另觀之，被告在
      其大女兒乙○○趕至醫院，將之扶起時，被告即哭了起來
      ，且於其大女兒陪同至急診室就醫後，在急診室門口向警
      察握手說謝謝等情，已據證人乙○○於本院審理時證述在
      卷（見本院卷第四四、四五頁），可知被告能辨識前來探
      望之人為其大女兒乙○○，否則豈會於乙○○到達醫院時
      即痛哭之理。復酌以，被告於診療後，尚知向在急診室門
      口員警道謝，顯見其當時對於外界事物知覺，事理能力判
      斷與常人無異，足見被告上開所辯顯係事後飾卸之詞，委
      無足採。本件事證明確，被告犯行洵堪認定。
三、核被告所為，係犯刑法第一百三十五條第一項對於執行職務
    公務員施強暴罪、同法第一百四十條第一項侮辱公務員罪、
    同法第一百八十五條之三公共危險罪。被告先後對於執行職
    務公務員施強暴、侮辱公務員犯行，各個相類犯行間，時間
    緊接，犯罪構成要件相同，顯均係基於概括犯意為之，為連
    續犯，各以一罪論，並均應依法加重其刑。上開三罪間，犯
    意各別，行為互殊，應予分論併罰。爰審酌被告明知酒後不
    能駕車，且其前曾二度因酒後駕車遭警開單告發，有其駕駛
    人資料表在卷足按，猶不知警惕，復於服用酒類不能安全駕
    駛動力交通工具之情形下，竟駕駛動力交通工具，並考量其
    犯罪所生之危害、漠視公權力存在，致妨害執勤員警依法執
    行之勤務及犯後態度等一切情狀，分別量處如主文所示之刑
    ，併均為易科罰金折算標準之諭知，並定應執行刑及易科罰
    金之折算標準。另公訴人論告時，就被告公共危險犯行求處
    有期徒刑六月，及對於執行職務公務員施強暴、侮辱公務員
    犯行，各求處有期徒刑三月，惟本院斟酌權案情節，認被告
    目無法紀，漠視公權力存在，對於執行職務公務員施強暴犯
    行不宜輕縱，認被告此部分犯行，以量處有期徒刑五月為適
    當，被告其餘犯行，本院審酌全案情節，認公訴人求處刑度
    適當，併此敘明。
據上論斷，應依刑事訴訟法第二百九十九條第一項前段、刑法五
十六條、第一百三十五條第一項、第一百四十條第一項、第一百
八十五條之三、第四十一條第一項、第五十一條第五款，罰金罰
鍰提高標準條例第一條前段、第二條，判決如主文。
本案經檢察官趙燕利到庭執行職務。
中　華　民　國　九十三　年　　十二　　月　　三十一　　日
                         臺灣桃園地方法院刑事第五庭
                             審判長法  官  潘政宏
                                   法  官  張明儀
                                   法  官  邱滋杉
上正本證明與原本無異。
如不服本判決，應於送達後十日內，向本院提出上訴狀（應附繕
本），上訴於臺灣高等法院。
                                   書記官    高文靜
中　華　民　國　九十三　年　　十二　　月　　三十一　　日
附錄本案論罪科刑法條全文
刑法第一百三十五條
對於公務員依法執行職務時，施強暴脅迫者，處三年以下有期徒
刑、拘役或三百元以下罰金。
意圖使公務員執行一定之職務或妨害其依法執行一定之職務或使
公務員辭職，而施強暴脅迫者，亦同。
犯前二項之罪，因而致公務員於死者，處無期徒刑或七年以上有
期徒刑；致重傷者，處三年以上、十年以下有期徒刑。
刑法第一百四十條
於公務員依法執行職務時，當場侮辱，或對於其依法執行之職務
公然侮辱者，處六月以下有期徒刑、拘役或一百元以下罰金。
對於公署公然侮辱者亦同。
刑法第一百八十五條之三
服用毒品、麻醉藥品、酒類或其他相類之物，不能安全駕駛動力
交通工具而駕駛者，處一年以下有期徒刑、拘役或三萬元以下罰
金。
